臺灣高等法院臺南分院刑事判決　　　　 96年度上易字第204號
上　訴　人
即　被　告　丁○○
上列上訴人因竊盜案件，不服臺灣臺南地方法院95年度易緝字第
85號中華民國96年1月3日第一審判決（起訴案號：臺灣臺南地方
法院檢察署90年度營偵字第148號），提起上訴，本院判決如下
：
    主  文
上訴駁回。
    事  實
一、丁○○與莊明治（業經臺灣臺南地方法院以90年度易字第
    509號判處有期徒刑1年6月確定）共同基於意圖為自己不法
    所有之概括犯意聯絡，自民國89年12月間某日起，由莊明治
    將其所有，架設於台南縣大內鄉秀莊村水土保持示範區山上
    未經查獲之細網一張與尼龍網一張等物，交予丁○○，並由
    丁○○以前開細網與尼龍網等物為工具，連續竊取甲○○、
    乙○○、丙○○等人所有之賽鴿共四隻，得手後，均據為彼
    等所有，並由丁○○將所竊得之賽鴿自鴿網取出，轉交予莊
    明治，莊明治再以每隻賽鴿新台幣（下同）500元之對價，
    在台南地區出售予一綽號「阿明」之真實姓名不詳之成年男
    子，並將其中200元朋分予丁○○花用。嗣於90年1月9日上
    午11時許為警循線查獲，並至前開台南縣大內鄉秀莊村水土
    保持示範區山上扣得莊明治所有，供犯罪所用之前開細網、
    尼龍網各一張及賽鴿四隻（賽鴿部分業經發還甲○○、乙○○、丙○○等人）等物。
二、案經台南縣警察局白河分局報告台灣台南地方法院檢察署偵
    查起訴。
    理  由
一、上訴人即被告丁○○經合法傳喚，於本院審理時無正當理由
    不到庭，惟上開犯罪事實，業據被告丁○○於原審審理時供
    承不諱，核與證人即同案被告莊明治於警詢、偵查中供證竊
    盜經過等情，證人即被害人甲○○、乙○○、丙○○於警詢
    所指訴失竊情節均相符合，並有細網、尼龍網各一張扣案可
    參，另有被害人甲○○、乙○○、丙○○所立之贓物認領保
    管單三紙在卷可稽，被告於審判中之自白與事實相符，應堪
    採信。綜上所述，本件事證明確，被告共同連續竊盜之犯行
    ，堪以認定，應依法論科。
二、查刑法業以中華民國九十四年二月二日總統華總一義字第
    09400014901號令修正公布第1～3、5、10、11、15、16、19
    、25～27、第四章章名、28～31、33～38、40～42、46、47
    、49、51、55、57～59、61～65、67、68、74～80、83～90
    、91-1、93、96、98、99、157、182、220、222、225、
    229-1 、231、231-1、296-1、297、315-1、315-2、316、
    341、343條條文；增訂第40-1、75-1條條文；刪除第56、81
    、94、9 7、267、322、327、331、340、345、350條條文；
    並自九十五年七月一日施行。被告行為後，其應適用之相關
    法律已有變更，茲就與本案適用有關之條文，比較說明如下
    ：
（一）新舊法比較：按刑法已於94年2月2日修正公布，並於95年
      7月1日生效施行。而刑法第2條第1項修正為「行為後法律
      有變更者，適用行為時之法律。但行為後之法律有利於行
      為人者，適用最有利於行為人之法律。」，採「從舊從輕
      」之原則，與修正前刑法第二條採「從新從輕」之原則不
      同。又比較時應就罪刑有關之共犯、未遂犯、想像競合犯
      、牽連犯、連續犯、結合犯，以及累犯加重、自首減輕暨
      其他法定加減原因（如身分加減）與加減例比等一切情形
      ，綜其全部罪刑之結果而為比較。有最高法院95年第8次
      刑事庭會議決議可參。
（二）按刑法第28條原規定：「二人以上共同『實施』犯罪之行
      為者，皆為共同正犯。」新法修正為：「二人以上共同『
      實行』犯罪之行為者，皆為共同正犯。」將舊法之「實施
      」修正為「實行」。原「實施」之概念，包含陰謀、預備
      、著手及實行等階段之行為，修正後僅共同實行犯罪行為
      始成立共同正犯。是新法共同正犯之範圍已有限縮，排除
      陰謀犯、預備犯之共同正犯。新舊法就共同正犯之範圍既
      因此而有變動，自屬犯罪後法律有變更，而非僅屬純文字
      修正，應有新舊法比較適用之問題。惟被告上開犯行，其
      行為時及裁判時均應論以共同正犯，被告行為後之新法，
      對被告而言並非有利，則被告應依行為時之第28條規定論
      處。
（三）刑法第320條第1項規定之罰金刑，於被告行為後，因刑法
      施行法增訂第一條之一於95年7月1日公布施行，而該條規
      定之適用結果，固與上開條文增訂前，適用現行法規所定
      貨幣單位折算新臺幣條例第二條折算新臺幣及罰金罰鍰提
      高標準條例第一條提高標準，並無二致；惟反觀罰金之最
      低刑度，被告行為後，刑法第33條第5款亦經修正公布施
      行（修正公布施行日期同於上開刑法第二條），而將修正
      前僅一元（指銀元，即新臺幣三元，再適用罰金罰鍰提高
      標準條例第一條之規定得提高為十倍，即新臺幣三十元）
      以上之最低刑度，修正提高為新臺幣一千元以上，比較被
      告行為前後之法律適用，顯以行為時之法律較有利於被告
      ，自應適用修正前之刑法第33條第5款，而現行法規所定
      貨幣單位折算新臺幣條例第二條及罰金罰鍰提高標準條例
      第一條之規定自應併予適用。
（四）按刑法第2條第1項所稱之法律，係指刑罰所依存的整體法
      律狀態，故法律有變更應指足以影響行為的可罰性與法律
      效果的法令因修正或廢止而有所變更而言。所以刑法法律
      變更概念，應界定在法律規定的改變，足以影響刑罰權判
      斷者而言，刑法總則的變更，自然會影響到個別犯罪的成
      立，乃至於法律效果的結構，自屬法律變更，應為新舊法
      之比較。而刑法修正之後，原屬連續犯之數個犯罪行為，
      依新法應數罪併罰，比較修正前之規定，可依裁判上一罪
      論處，顯然修正前之規定有利於被告，如仍依修正後之規
      定，對於被告極為不利，從而，解釋上對於刑法第二條之
      解釋，應包括此種影響罪刑加重之規定，被告所涉連續竊
      盜罪，自應適用修正前連續犯之規定較為有利。
（五）經綜合罪刑比較結果，被告行為後之法律並無有利於被告
      之情形，自應依刑法第二條第一項前段之規定，適用修正
      前之舊法，而為避免新舊法整體適用，不得割裂適用，對
      於罰金本刑部分，亦應適用罰金罰鍰提高標準條例。
三、核被告所為係犯刑法第320條第1項之竊盜罪。被告與同案另
    案被告莊明治間具有犯意聯絡及行為分擔，應論以共同正犯
    。又被告先後多次犯行，時間緊接、觸犯構成要件相同之罪
    名，顯係基於概括犯意為之，為連續犯，應僅論以一竊盜罪
    ，並加重其刑。
四、原判決以被告罪證明確，因予適用刑法第2條第1項前段、修
    正前刑法第28條、第56條、刑法第320條第1項、第38條第1
    項第2款、罰金罰鍰提高標準條例第1條前段（原判決誤引刑
    法施行法第1條之1）之規定，並審酌被告為圖私利，連續竊
    取他人賽鴿，罔顧他人飼養賽鴿之心力，與共犯莊明治共同
    行竊、參與犯案情節較共犯莊明治為輕、前無竊盜前科、犯
    罪後坦承犯行之態度等一切情狀，量處有期徒刑10月，以示
    懲戒。並敘明公訴人起訴具體求刑，暨公訴檢察官雖當庭聲
    請就被告量處與共犯莊明治相同之有期徒刑1年6月之刑責，
    惟審酌被告於本案中，參與犯罪情節較共犯莊明治為輕，且
    共犯莊明治甫因竊鴿案件遭判刑，旋即再犯，復於原審審理
    中否認部分犯行，與被告於本案之情狀顯有不同，自無同處
    相同刑責之理，應認量處上開所示之刑，已可達懲儆被告，
    確保其不致再犯之效，附此敘明。又扣案物品細網與尼龍網
    各一張，均原為同案被告莊明治所有，轉交予被告丁○○供
    其竊盜鴿子之物，為供犯罪所用之物，業據證人即同案被告
    莊明治自承在卷，爰均依法宣告沒收。另扣案彈弓一把係被
    告丁○○捕鳥所用；鋸子一支係遇到樹木擋住視線時，砍伐
    樹木所用；鐮刀一把係同案被告莊明治所有，供其上山遇雜
    草擋道除草所用等情，業據同案被告莊明治於原審法院前揭
    案件審理時供承在卷（參見原審法院90年度易字第509號案
    件90年6月14日審判筆錄），是前揭扣案彈弓、鐮刀及鋸子
    等物，均非供被告等人竊盜前揭鴿子所用之物，爰均不予宣
    告沒收，附此敘明。
五、本院經核，原判決認事用法，均無違誤，量刑亦稱妥適。被
    告上訴意旨任意指摘原判決不當，應屬無據。查被告任意破
    壞被害人對具財物之所有權，惟手段尚屬平和，原判決斟酌
    此情，而就被告之犯行，量處有期徒刑10月，本院認原判決
    量刑，符合罪刑相當原則，並無不當。被告不具理由上訴，
    核無理由，應予駁回。
六、被告經合法傳喚，無正當理由不到庭，本院不待其陳述，逕
    行判決。
據上論結，應依刑事訴訟法第368條、第371條，判決如主文。
本案經檢察官邱克斌到庭執行職務。
中　　華　　民　　國　　96　　年　　5 　　月　　31　　日
                  刑事第二庭    審判長法　官  葉居正
                                      法　官  郭千黛
                                      法　官  吳森豐
以上正本證明與原本無異。
不得上訴。
　　　　　　　　　　　　　　　　　　　書記官  李梅菊
中　　華　　民　　國　　96　　年　　5 　　月　　31　　日
附錄法條：
中華民國刑法第三百二十條
意圖為自己或第三人不法之所有，而竊取他人之動產者，為竊盜
罪，處五年以下有期徒刑、拘役或五百元以下罰金。
意圖為自己或第三人不法之利益，而竊佔他人之不動產者，依前
項之規定處斷。前二項之未遂犯罰之。
